【裁判字號】    98,上訴,1846
【裁判日期】    980625
【裁判案由】    違反槍砲彈藥刀械管制條例
【裁判全文】
臺灣高等法院刑事判決                98年度上訴字第1846號
上  訴  人  臺灣板橋地方法院檢察署檢察官
被      告  甲○○
指定辯護人  本院公設辯護人周君穎
上列上訴人因被告違反槍砲彈藥刀械管制條例案件，不服臺灣板
橋地方法院97年度訴字第3886號，中華民國97年12月26日第一審
判決（起訴案號：臺灣板橋地方法院檢察署97年度偵字第19185
號），提起上訴，本院判決如下：
    主  文
原判決撤銷。
甲○○未經許可，持有可發射金屬具有殺傷力之空氣槍，處有期
徒刑壹年陸月，併科罰金新臺幣陸萬元，罰金如易服勞役，以新
臺幣壹仟元折算壹日，扣案如附表編號（1）（2）所示之空氣槍
貳枝（槍枝管制編號：第0000000000、0000000000號）、小型高
壓氣體鋼瓶肆枝、鉛彈丸參盒均沒收；又未經許可，持有可發射
金屬具有殺傷力之空氣槍，處有期徒刑壹年陸月，併科罰金新臺
幣伍萬元，罰金如易服勞役，以新臺幣壹仟元折算壹日，扣案如
附表編號（3）所示之空氣槍壹枝（槍枝管制編號：第000000000
0號）、小型高壓氣體鋼瓶肆枝、鉛彈丸參盒均沒收。應執行有
期徒刑貳年，併科罰金新臺幣拾萬元，罰金如易服勞役，以新臺
幣壹仟元折算壹日，扣案如附表編號（1）（2）（3）所示之空
氣槍參枝（槍枝管制編號：0000000000、0000000000、00000000
00號）、小型高壓氣體鋼瓶肆枝、鉛彈丸參盒均沒收。緩刑伍年
。
    事  實
一、甲○○明知具殺傷力之空氣槍，係槍砲彈藥刀械管制條例管
    制之槍枝，未經主管機關許可，不得持有，竟基於持有具殺
    傷力之空氣槍之犯意，於民國95年間4、5月間某日，在臺北
    縣樹林市○○街101巷16號10樓住處，在雅虎奇摩網站，以
    新台幣1至2萬元之價格，購買如附表編號（1）（2）所示具
    殺傷力空氣槍2支（槍枝管制編號：0000000000號、第00000
    00000號），並於上開住處持有之。復另行起意，於97年5、
    6月間某日，在上揭住處，在雅虎奇摩網站，以新台幣8,999
    元之價格，購買如附表編號（3）所示具殺傷力空氣槍1支（
    槍枝管制編號：0000000000號），並於上開住處持有之。嗣
    於97年6月4日21時50分許，為警在上址查獲，並扣得附表編
    號（1）（2）（3）所示上開空氣槍3支、小型高壓氣體鋼瓶
    4枝、直徑4.5mm鉛彈丸1盒、直徑5.5mm鉛彈丸2盒。
二、案經臺中市政府警察局第四分局報請臺灣板橋地方法院檢察
    署檢察官偵查起訴。
    理  由
壹、證據能力部分：
一、依刑事訴訟法第198 條、第208 條規定，所謂鑑定乃指於刑
    事訴訟程序中為取得證據資料而由檢察官或法官指定具有特
    別知識經驗之鑑定人、學校、機關或團體，就特定之事物，
    以其專業知識加以分析、實驗而作判斷，以為偵查或審判之
    參考。從而，不論鑑定人或鑑定機關、學校、團體，由檢察
    官或法官視具體個案之需要而選任，其所為之鑑定即具有證
    據能力，此乃同法第159 條第1 項之「除法律有規定者外」
    之傳聞法則例外規定。查本案內政部警政署刑事警察局97年
    7 月22日刑鑑字第0970087852號槍彈鑑定書1 件，係由臺中
    市政府警察局第四分局送請內政部警政署刑事警察局鑑定，
    依上開說明，具有證據能力。
二、第按被告以外之人於審判外之陳述，雖不符前4 條之規定，
    而經當事人於審判程序同意作為證據，法院審酌該言詞陳述
    或書面陳述作成時之情況，認為適當者，亦得為證據。當事
    人或辯護人於法院調查證據時，知有第159 條第1 項不得為
    證據之情形，而未於言詞辯論終結前聲明異議者，視為有前
    項之同意。刑事訴訟法第159 條之5 定有明文。本案被告及
    其辯護人於準備程序中對於檢察官所提書證部分之證據能力
    均表示沒有意見，且本案言詞辯論終結前，被告及其辯護人
    並未爭執於審判外之書面陳述，無證據能力，揆諸上開規定
    ，應認被告已同意上開各該證據方法得作為證據，而本院審
    酌上開各該證據均非非法取得之證據，並無證據力明顯過低
    之情形，復經本院於審判期日就上開證據依法進行調查、辯
    論，依法自有證據能力，合先敘明。
貳、實體部分：
一、上揭事實，業據被告甲○○於警詢、偵查、原審及本院審理
    時均坦承不諱，復有如附表所示之空氣槍3支（槍枝管制編
    號：0000000000、0000000000、0000000000）扣案可資佐證
    。而上開空氣槍3支，經送內政部警政署刑事警察局鑑定，
    認如附表所示，分別有單位面積動能為37、49、52焦耳/平
    方公分，而就殺傷力之相關數據：（一）美國軍醫總署定義
    ：彈丸撞擊動能達58呎磅（約為78.6焦耳），則足以使人喪
    失戰鬥能力。（二）本局對活豬作射擊測試結果，彈丸單位
    面積動能達24焦耳／平方公分，則足以穿入豬隻皮肉層。
    （三）依日本科學警察研究所之研究結果，彈丸單位面積動
    能達20焦耳／平方公分，則足以穿入人體皮肉層，此有該局
    97年7月22日刑鑑字第0970087852號槍彈鑑定書1件在卷可憑
    。是扣案之空氣槍3支，經實際試射所測得之單位面積動能
    既分別為37、49、52焦耳/平方公分，依上開槍彈鑑定書所
    載之殺傷力數據可知，已足以穿入人體或豬隻皮肉層，足見
    被告甲○○持有之空氣槍，確係具有殺傷力之空氣槍無誤，
    此外，並有雅虎奇摩網頁數紙及槍枝照片數張等附卷足憑。
    又被告於本院準備程序自白其於95年4、5月間同時購買如附
    表編號（1）（2）所示之2枝空氣槍，於97年5、6月份購買
    如附表編號（3）所示之空氣槍1枝，核與雅虎奇摩網頁所示
    廣告內容大致相符，是被告甲○○之自白應與事實相符，堪
    以採信。綜上所述，本件事證明確，被告上揭犯行足堪認定
    ，應依法論科。
二、論罪科刑之法律適用：
（一）按非法持有槍砲彈藥刀械等違禁物，所侵害者為社會法益
      ，其持有之繼續，為行為之繼續，而非狀態之繼續，故其
      持有槍砲彈藥刀械時，該罪雖告成立，但其完結，須繼續
      至持有行為終了時為止。同時地被查獲持有二種以上之槍
      砲彈藥刀械，有可能係初始即同時地持有之，亦有可能係
      先後持有而僅同時地被查獲。於最初即同時地持有之情形
      ，如持有之客體種類相同（同為手槍，或同為子彈者），
      縱令持有之客體有數個（如數支手槍、數顆子彈），仍為
      單純一罪，不發生想像競合犯之問題；若持有二不相同種
      類之客體（如同時地持有手槍及子彈，或同時地持有槍砲
      彈藥刀械管制條例所定不同條項之槍枝，如手槍及改造槍
      枝），則為一行為觸犯數罪名之想像競合犯。至先後持有
      而僅同時地被查獲者，雖亦併有同時持有之情形（即二持
      有行為重疊部分），仍應視其持有之初之犯意如何，憑以
      判斷其先後所犯持有行為，究屬數罪併罰，抑或應論以連
      續犯而以一罪論（指行為發生在刑法第56條修正前者），
      最高法院96年度台上字第6417號裁判要旨參照。
（二）被告於95年及97年間先後持有空氣槍，均係犯槍砲彈藥刀
      械管制條例第8條第4項之未經許可持有可發射子彈具有殺
      傷力之空氣槍罪。被告於95年間同時持有相同種類之空氣
      槍2枝，為單純一罪。被告於95年4、5月間及97年5、6月
      間先後2次非法持有空氣槍，時間相隔有2年，被告於警詢
      陳稱伊係因觀賞才買來玩等語（見偵查卷第5頁），而觀
      之系爭有殺傷力之槍枝形式並不相同（見偵查卷第11頁、
      第12頁、第14頁），應認被告所犯非基於單一犯意，亦非
      同一行為，被告先後先後持有空氣槍，應分論併罰。另被
      告未經許可持有槍枝之行為固無足取，然扣案之空氣槍係
      以高壓氣體鋼瓶內氣體為發射動力，在外觀上已與一般槍
      枝有間，而上開空氣槍未經改造，亦與改造槍枝不同，且
      上開空氣槍經鑑定結果單位面積動能不高，僅超出殺傷力
      認定標準之20焦耳/平方公分些許，且其持有槍枝之時間
      非長，觀其犯罪情節尚屬輕微，其係因好奇，始購入扣案
      之空氣槍供己收藏，並無從事任何不法行為之意圖，一時
      失慮致肇犯行，犯後已坦承犯行，深具悔意，而其所犯之
      未經許可寄藏可發射子彈具殺傷力之槍枝罪，法定本刑為
      3 年以上10年以下有期徒刑，併科新臺幣700萬元以下罰
      金，與其犯罪情節相較，實屬情輕法重，客觀上足以引起
      一般同情，顯有堪資憫恕之處，本院認縱處以法定最低刑
      度猶嫌過重，爰均依刑法第59條之規定，減輕其刑。
（三）另按未經許可持有槍砲、彈藥、刀械等罪，其持有之繼續
      ，為行為之繼續，並非狀態之繼續，故一經持有，其犯罪
      即告成立，但其完結，須繼續至持有行為終了時為止，其
      間法律縱有變更，因其行為繼續實施至新法施行以後，即
      應適用新法，尚無行為後法律變更之可言，最高法院88年
      度台上字第2968號裁判要旨參照。被告於95年4、5月間犯
      行部分迄97年6月4日始為警查獲，依上開說明，關於刑法
      易服勞役、沒收、定應執行刑之規定，應直接適用95年7
      月1日生效後之刑法處斷。
三、撤銷改判理由：
（一）原審論處被告罪刑，固非無見，惟查（1）被告係分別於
      95年及97年間分別持有附表所示之槍枝，原審事實未予審
      認，即有未洽；（2）扣案之小型高壓氣體鋼瓶4枝、鉛彈
      丸3盒，應屬被告所有供持有有殺傷力槍枝之犯罪所用之
      物（詳後述），原審未諭知沒收，亦有未洽。公訴人以上
      開第（1）項理由上訴，為有理由，應由本院撤銷改判。
（二）爰審酌被告之素行良好，智識程度（國中畢業），而有殺
      傷力之槍枝屬於高度危險之物品，非經主管機關許可不得
      擅自持有，以維社會大眾安全，被告未經許可，無故持有
      上開槍枝，且未繳交治安機關，嚴重危害社會安全，惟持
      有上開槍枝期間，並未使用該槍枝為其他對社會治安影響
      重大之行為，所生危害尚輕及犯後坦承犯行態度良好及其
      犯罪之動機、目的、手段等一切情狀，分別量處如主文第
      二項所示之刑，併就罰金刑部分，依刑法第42條第3項前
      段之規定諭知易服勞役之折算標準，以資懲儆。
四、扣案如附表所示具殺傷力之空氣槍3 支（槍枝管制編號：00
    00000000、0000000000、0000000000號），係槍砲彈藥刀械
    管制條例第4 條第1 項第1 款所定之槍，屬違禁物，不問屬
    於犯人與否，依刑法第38條第1 項第1 款規定，宣告沒收。
    又查上開經鑑定結果具有殺傷力之空氣槍3支，經鑑定結果
    ，均係以小型高壓氣體鋼瓶內氣體為發射動力，且以鉛彈丸
    試射後有殺傷力，有上開槍彈鑑定書可稽，是扣案之瓦斯鋼
    瓶4支、鉛彈丸3盒（係口徑4.5mm、5.5mm鉛彈丸），應認為
    被告所有，供其以空氣槍射擊所用，應依刑法第38條第1項
    第2款諭知沒收。至扣案之槍枝3支（槍枝管制編號：000000
    0000、0000000000、0000000000號），因不具殺傷力，既非
    違禁物，爰不宣告沒收，附此敘明。
五、末查，被告行為後刑法第74條於98年6月10日公告修正，經
    比較前後修正條文，該條項第2項第5款作部分文字修正，新
    修正之條文，並無不利於被告，爰適用修正後之法律（另犯
    罪在新法施行前，新法施行後，緩刑之宣告，應適用修正後
    第74條之規定，亦有最高法院最高法院95年第8次刑事庭會
    議決議參照）。被告甲○○前未曾受有期徒刑以上刑之宣告
    ，有本院被告前案紀錄表1紙可憑，因一時失慮，偶罹刑典
    ，事後已坦承犯行，深具悔意，經此刑之宣告後，應知警惕
    而無再犯之虞，又被告因有三幼子待其扶養，且每月須負擔
    前妻2萬元生活費，且其母親因罹患高血壓、糖尿病、腰椎
    滑脫症有賴被告照料，而被告目前有正當職業等情，有戶口
    名簿影本份、離婚協議書本1份、診斷證明書、在職證明書
    各1份等附卷足憑，本院因認暫不執行其刑為當，予以宣告
    緩刑5年，用啟自新。
六、據上論斷，應依刑事訴訟法第369條第1項前段、第364條、
    第299條第1項前段，槍砲彈藥刀械管制條例第8條第4項，刑
    法第2條第1項、第11條前段、第59條、第42條第3項，第51
    條第5款、第38條第1項第1款、第2款、第74條第1項第1款，
    判決如主文。
本案經檢察官許仲瑩到庭執行職務。
中    華    民    國    98    年    6     月    25    日
                  刑事第六庭審判長法  官  林堭儀
                                  法  官  張明松
                                  法  官  吳淑惠
以上正本證明與原本無異。
如不服本判決，應於收受送達後10日內向本院提出上訴書狀，其
未敘述上訴之理由者並得於提起上訴後10日內向本院補提理由書
（均須按他造當事人之人數附繕本）「切勿逕送上級法院」。
                                  書記官  陳雅加
中    華    民    國    98    年    7     月    1     日
附表：
┌──┬──────┬──┬──────────────────┐
│編號│送鑑槍枝    │數量│鑑    定    結    果                │
│    │            │    │                                    │
├──┼──────┼──┼──────────────────┤
│ 01 │空氣槍（槍枝│1 支│認係口徑5.5mm 空氣手槍，為美國CROSMA│
│    │管制編號：11│    │N 製2240型，槍號為407B14309，以小型 │
│    │00000000號）│    │高壓氣體鋼瓶內氣體為發射動力，經以鉛│
│    │            │    │彈丸測試三次，其中鉛彈丸（直徑5.5mm │
│    │            │    │、重量1.43g） 最大發射速度為111公尺 │
│    │            │    │/ 秒，計算其動能為8.8 焦耳，換算其單│
│    │            │    │位面積動能為37焦耳/ 平方公分。      │
├──┼──────┼──┼──────────────────┤
│ 02 │空氣槍（槍枝│1 支│認係氣體動力式槍枝，以小型高壓氣體鋼│
│    │管制編號：11│    │瓶內氣體為發射動力，經以鉛彈丸測試三│
│    │00000000號）│    │次，其中鉛彈丸（直徑4.5 mm、重量0.57│
│    │            │    │g） 最大發射速度為167 公尺/ 秒，計算│
│    │            │    │其動能為7.9 焦耳，換算其單位面積動能│
│    │            │    │為49焦耳/ 平方公分。                │
├──┼──────┼──┼──────────────────┤
│ 03 │空氣槍（槍枝│1 支│認係口徑5.5mm 空氣長槍，為美國CROSMA│
│    │管制編號：11│    │N 製2260型，槍號為Y802654 ，以小型高│
│    │00000000號）│    │壓氣體鋼瓶內氣體為發射動力，經以鉛彈│
│    │            │    │丸測試三次，其中鉛彈丸（直徑5.5 mm、│
│    │            │    │重量1.43g） 最大發射速度為132 公尺/ │
│    │            │    │秒，計算其動能為12焦耳，換算其單位面│
│    │            │    │積動能為52焦耳/ 平方公分。          │
│    │            │    │                                    │
└──┴──────┴──┴──────────────────┘
附錄本案論罪科刑法條全文：
槍砲彈藥刀械管制條例第8條第4項
未經許可，持有、寄藏或意圖販賣而陳列第1 項所列槍枝者，處
3 年以上10年以下有期徒刑，併科新臺幣700萬元以下罰金。
槍砲彈藥刀械管制條例第12條第4 項
未經許可，持有、寄藏或意圖販賣而陳列子彈者，處5 年以下有
期徒刑，併科新臺幣300萬元以下罰金。


司法院資訊處製作；財團法人民間司法改革基金會備份。
